【裁判字號】    94,交訴,81
【裁判日期】    950510
【裁判案由】    業務過失致死
【裁判全文】
臺灣臺北地方法院刑事判決              94年度交訴字第81號
公  訴  人  臺灣臺北地方法院檢察署檢察官
被      告  丙○○
上列被告因業務過失致死案件，經檢察官提起公訴（94年度偵字
第2036、6353號），本院判決如下：
    主  文
丙○○從事業務之人，因業務上之過失致人於死，累犯，處有期
徒刑捌月。
    事  實
一、丙○○前因誣告、偽造文書及妨害公務案件，經臺灣桃園地
    方法院89年度訴字第1363號判決分別處有期徒刑六月、三月
    、四月，並定應執行刑一年，於民國90年12月13日判決確定
    ，92年3 月12日執行完畢出監。其受僱於來鑫通運有限公司
    （下稱來鑫公司）擔任營業聯結車之駕駛，為從事駕駛業務
    之人；於94年1月17日上午6時20分，駕駛車號FQ-283號營業
    曳引車，其後拖載車牌號碼JC-63 號營業半拖車，並載運級
    配土石，明知行車前應注意煞車、喇叭裝置等須詳細檢查確
    實有效，以確保行車安全，復應注意臺北縣新店市○○路35
    號附近路段為下坡路段，行車速度不得超過該地速限每小時
    20公里，裝載物品不得超過核定之總連結重量35噸，且依當
    時天候為晴，路面無障礙物、無缺陷，視距良好，無不能注
    意之情形，竟疏未注意上開半聯結車煞車、喇叭裝置未能確
    實有效運作，復裝載38噸之級配土石已逾核定載重量3 噸（
    起訴書誤載為17噸），仍沿臺北縣新店市○○路由北往南方
    向，且以超過20公里限速之時速前進行駛，行經該路段35號
    旁之下坡過彎路段，適張德鐸騎乘車號BHP-755 號重型機車
    ，沿安祥路行駛於同向右側車道，此時丙○○因煞車系統及
    喇叭無法有效運作，乃欲撞及右側山壁以停車，造成車體向
    右側傾倒，遂碰撞壓倒在同向右側行駛之張德鐸及渠機車，
    造成該半聯結車連同張德鐸及機車向右前滑向山路旁，丙○
    ○所駕駛之前揭半聯結車掉落於低下民宅處，致張德鐸顱骨
    骨折併顱內出血，於到醫院前死亡。丙○○於員警獲報前往
    處理尚未知悉肇事人時，當場承認係上開聯結車駕駛而自首
    ，進而接受本案裁判。
二、案經張德鐸之配偶甲○及子乙○○、張啟霈告訴暨臺北縣政
    府警察局新店分局報告臺灣臺北地方法院檢察署檢察官偵查
    起訴。
    理  由
一、訊據被告丙○○對於其係來鑫公司營業半聯結車司機，為從
    事駕駛業務之人，於上開時間、地點駕駛半聯結車碰撞壓倒
    機車駕駛人即被害人張德鐸，致被害人顱骨骨折併顱內出血
    ，於到醫前死亡等情，固不否認，惟矢口否認有何過失，辯
    稱：前揭半聯結車之煞車系統所需之空壓機，前經多次維修
    ，仍發生故障，不能將此責任歸咎於被告，而前開半聯結車
    之總連結重量為35噸，依規定可裝載超過百分之十以內重量
    之物品，並無超載情事，故被告實無過失云云。
二、經查：
  (一)被告為來鑫公司半聯結車駕駛，於前揭時、地駕駛前開半聯
    結車，裝載38噸之級配土石，途中煞車系統及喇叭無法有效
    運作，且以超過20公里限速之時速前進，致碰撞壓倒同向右
    測之機車駕駛人張德鐸，造成被害人顱骨骨折併顱內出血，
    於到醫前死亡等情，業據告訴人即被害人之配偶甲○、子張
    啟霈及乙○○指述明確（見94年度他字第2654號卷第1、2頁
    ，94年度偵字第2036號卷第13、14頁，94年度相字第53號第
    43、44頁），且有臺北縣政府警察局新店分局交通分隊道路
    交通事故現場圖、道路交通事故調查報告表（一）及（二）
    、交通事故當事人通訊資料表、被告之營業聯結車駕照、被
    害人之重型機車駕照、BHP-755 號重型機車行照、車牌號碼
    FQ-283號營業貨運曳引車及JC-63 號營業半拖車行照、道路
    交通故補充資料表、財團法人天主教耕莘醫院病患死亡通知
    單、被告之勞工保險加保申報表、現場照片多張（見94年度
    偵字第2036號卷第19至24頁、30、42、62至73頁，94年度相
    字第53號卷第26至40頁）在卷可稽，復有臺北縣政府警察局
    新店分局現場勘查報告及其檢附之現場照片（見該卷宗第4
    至8、11至33、69至141、152至156頁）、以及臺灣臺北地方
    法院檢察署檢察官履勘現場筆錄記載：聯結車的刮地痕一直
    延伸到機車位置下方的坡坎等語附卷足憑（見94年度相字第
    53號卷第49頁）；又依BHP-755 號機車行進方向，及最後位
    置於新店市○○路35號前（下坡方向右側山壁旁），以及該
    機車車龍頭斷裂和車體嚴重毀損，及事故現場散落物情形，
    研判該機車曾遭外力碰撞，且車頭部分遭重壓，造成車頭斷
    裂；現場土黃色油漆轉移痕與JC-63 號半拖車顏色相符，織
    物刮擦轉移痕與BHP-755 號機車倒地處發現的護網型態相符
    、青綠色油漆轉移痕跡與FQ-283號曳引車車頭顏色相符，可
    知前揭半聯結車曾翻覆而車體刮擦地面形成柏油路面上油漆
    及織物的轉移痕跡；BHP-755 號機車左側車尾高約70至75公
    分有二處土黃色油漆轉移痕跡，與JC-63 號半拖車顏色相符
    ，而JC-63號半拖車右側藍色油漆轉移痕跡，與BHP-755號機
    車車殼顏色相符，研判BHP-755號機車左側與JC-63號半拖車
    右側發生碰撞或接觸等情，亦有內政部警政署刑事警察局94
    年7月8日刑鑑字第0940036224號鑑定書、刑事案件證物採驗
    紀錄表及現場勘查報告在卷可證（分別見本院卷及臺北縣政
    府警察局現場勘查報告卷第146、4至8 頁），另前揭半聯結
    車二條氣壓式煞車管線有破裂情形，亦有前開現場照片及臺
    北縣政府警察局新店分局94年1月20日北縣警店刑字第09400
    01666號函附卷可考（見94年度偵字第2036號卷第39頁）。
    而被害人張德鐸因本件車禍事故造成顱骨骨折併顱內出血，
    因而於送到醫院前死亡，亦經臺灣臺北地方法院檢察署檢察
    官督同檢驗員相驗無訛，並製有相驗筆錄、臺灣臺北地方法
    院檢察署驗斷書、相驗屍體證明書及相驗報告書在卷足憑（
    見94年度相字第53號相驗卷第41、42、52至58頁）。
  (二)按行車前應注意方向盤、煞車、輪胎、燈光、雨刮、喇叭、
    照後鏡及依規定應裝設之行車紀錄器、載重計與轉彎、倒車
    警報裝置等須詳細檢查確實有效，道路交通安全規則第89條
    第1項第1款定有明文。被告固辯稱：前揭半聯結車之煞車系
    統所需之空壓機，前經多次維修，仍發生問題等語，並聲請
    傳喚證人即順益汽車廠長、證人即曾駕駛過前揭半聯結車之
    李新龍、證人即世隆汽車修理廠徐乾泉，並舉前揭聯結車之
    93 年9月間維修紀錄為佐（見94年度偵字第2036號第96、97
    頁），以證明其前述所辯。惟被告於迭次偵審中均坦承當時
    前開半聯結車之煞車系統及喇叭無法有效運作，甚至坦承於
    行車前即發現喇叭及煞車系統有問題等語（見94年度偵字第
    2036號第75、76頁、94年度相字第53號卷第5、45頁、本院
    94年11月7日準備程序筆錄及95年4月27日審判筆錄），且依
    前揭規定，被告在行車前應注意需詳細檢查煞車及喇叭裝置
    確實有效，而前開半聯結車關於煞車部分既有維修紀錄，表
    示該煞車系統更隨時可能發生故障，為保護其他用路人及車
    輛之安全，被告更應注意確保煞車系統及喇叭確實有效，始
    得發車行駛，是當時被告是因煞車系統及喇叭無法有效運作
    等原因，而肇致本件車禍，益徵其未盡前揭詳細檢查以確保
    有效之義務，是前述被告所聲請調查之證人，既係在證明前
    開半聯結車有多次維修紀錄，對於本件被告未盡應負之注意
    義務，並無影響，無法為被告有利之認定，自無調查之必要
    ，併此敘明。
  (三)按道路交通安全規則第81條第1 款規定：「半聯結車裝載之
    總聯結重量，不得超過曳引車及半拖車核定之總聯結重量。
    」，查FQ-283號曳引車及半拖車之總連結重量為35噸，此有
    該車行照附卷可考（見本院卷第41頁），被告辯稱可再多裝
    載百分之十重量云云，洵屬無據，其當時裝載38噸砂石級配
    ，業據被告陳明在卷（見94年度相字第53號卷第5 、45頁）
    ，顯係超重裝載；次按行車速度，依速限標誌或標線之規定
    ，道路交通安全規則第第93條第1 項前段亦定有明文。查前
    開新店市○○路段之肇事地點，其速限為時速20公里之情，
    有上開車禍現場照片及道路交通事故調查報告表（一）可稽
    （見94年度偵字第2036號卷第20頁），並經被告供明在卷（
    見94年度相字第53號卷第4 頁），而被告當時以逾時速20公
    里之速度行駛，亦據被告陳明在卷（見94年度相字第53號卷
    第4頁，本院95年4月27日審判筆錄），自堪認被告有未依速
    限行駛之違規行為。
  (四)被告平日駕駛營業半聯結車載送貨物，且領有營業聯結車駕
    駛執照，此有被告駕駛執照影本附卷可考（見94年度偵字第
    2036號卷第17頁），自應注意上開交通安全規定；而本次車
    禍肇事當時之天候為晴，路面無障礙物、無缺陷，視距良好
    等情，亦有上開車禍現場照片及道路交通事故調查報告表（
    一）可稽（見94年度偵字第2036號卷第20頁），被告並非不
    能注意及此，竟疏未注意當時煞車、喇叭裝置未能確實有效
    運作，復裝載38噸之級配土石已逾核定載重量3 噸，且以超
    過20公里限速之時速前進行駛，致前開半聯結車碰撞壓倒同
    方向之被害人所駕駛之重型機車，造成被害人受到嚴重撞擊
    、擠壓而傷重不治死亡，自有過失。又經送請臺灣省臺北縣
    區車輛行車事故鑑定委員會鑑定結果，亦認定被告駕駛營業
    半聯結車，超載且超速行駛，行經彎道失控為肇事原因，被
    害人駕駛普通重型機車無肇事因素，有該鑑定委員會95年1
    月9 日北縣鑑字第0945121836號鑑定意見書附卷可憑（見本
    院卷第43、44卷第64至66頁）。被害人因本件事故造成如上
    所述之傷勢，因而於送到醫院前死亡，已如前述，是被告過
    失駕車肇事行為，與被害人之死亡結果間，亦有相當之因果
    關係。本案事證明確，被告之過失犯行，可以認定，應依法
    論科。
三、查被告係來鑫公司公司所僱用之半聯結車司機，為從事駕駛
    業務之人，業據被告供明在卷，並有前述勞工保險加保申報
    書在卷可佐，其因業務上之過失致被害人死亡，核其所為係
    犯刑法第276條第2項之業務過失致死罪。被告於肇事後留在
    現場，並在未為任何有偵查犯罪職權之公務員發覺前，向到
    達事故現場處理員警坦承係其肇事，此有臺北縣政府警察局
    新店分局道路交通事故肇事人自首情形紀錄表在卷可查（見
    94年度偵字第2036號卷第28頁），是被告對於未被發覺之犯
    罪自首而接受裁判，應依刑法第62條前段之規定，減輕其刑
    。又被告前因誣告、偽造文書及妨害公務案件，經臺灣桃園
    地方法院89年度訴字第1363號判決分別處有期徒刑六月、三
    月、四月，並定應執行刑一年，於90年12月13日判決確定，
    92年3 月12日執行完畢出監，於五年內再犯本件有期徒刑以
    上刑之罪，為累犯，依刑法第47條規定加重其刑，並依法先
    加後減之。爰審酌被告係從事駕駛業務之人，其因上開過失
    而致被害人死亡，對被害人及其家屬所造成之無法回復之損
    害，以及犯後否認犯行之態度，但事後已由來鑫公司代表與
    被害人家屬達成和解，此有和解書1 紙在卷可參，及其品行
    、犯罪之動機、目的、手段、智識程度等一切情狀，量處如
    主文所示之刑，以示懲儆。
據上論斷，應依刑事訴訟法第299條第1項前段，刑法第276條第2
項、第62條前段、第47條，罰金罰鍰提高標準條例第1 條前段，
判決如主文。
本案經檢察官陳淑雲到庭執行職務。
中    華    民    國    95    年    5    月    10    日
                  刑事第五庭審判長法  官  黃程暉
                                  法  官  李宜娟
                                  法  官  賴秀蘭
以上正本證明與原本無異。
如不服本判決，應於判決送達後10日內，向本院提出上訴狀。
                                  書記官  陳惠娟
中    華    民    國    95    年    5     月    17    日
附錄：本案論罪科刑法條全文
刑法第276條：
因過失致人於死者，處 2 年以下有期徒刑、拘役或 2 千元以下
罰金。
從事業務之人，因業務上之過失犯前項之罪者，處 5 年以下有期
徒刑或拘役，得併科3千元以下罰金。


司法院資訊處製作；財團法人民間司法改革基金會備份。
